臺灣高等法院刑事判決
                                 104年度金上重訴字第45號
上  訴  人
即  被  告  黃若瑛




選任辯護人  孫治平律師
上  訴  人
即  被  告  李國坤




選任辯護人  柯一嘉律師
上列上訴人等因違反銀行法案件，不服臺灣臺北地方法院103年
度金訴字第35號，中華民國104年8月19日第一審判決（起訴案號
：臺灣臺北地方法院檢察署102年度偵字第16800、21808號；103
年度偵字第19613號；併案案號：同署103年度偵字第18960號）
，提起上訴，本院判決如下：
    主  文
原判決關於黃若瑛、李國坤部分撤銷。
黃若瑛共同法人之行為負責人犯銀行法第一百二十五條第一項後
段之非法經營銀行業務罪，處有期徒刑肆年。扣案如「附表四、
沒收物附表」所示之物均沒收。
李國坤共同法人之行為負責人犯銀行法第一百二十五條第一項後
段之非法經營銀行業務罪，處有期徒刑肆年。扣案如「附表四、
沒收物附表」所示之物均沒收。
    事  實
一、CHONG MAN TUNG（馬來西亞籍人，中文譯名「張文通」，自
    民國101年8月27日出境後即未再入境我國，現經通緝中）、
    WONG CHOON FATT（馬來西亞籍人，中文譯名「王俊發」，
    自102年7月8日出境後即未再入境我國，現亦經通緝中）分
    別為「皇朝海洋養殖集團」（Dynasty Marine Farm Ltd.，
    係設於賽席爾群島籍之境外公司，下稱「DMF公司」）總裁
    、副總裁。李國坤、黃若瑛係共同經營「皇朝海洋養殖有限
    公司」【址設臺北市○○區○○路00號11樓（201室），下稱「
    皇朝公司」；該公司原係設址於高雄市○○區○○○路00號5樓之
    2，公司名稱為「英皇國際有限公司」（下稱「英皇公司」
    ），嗣於99年8月間遷至台北市○○區○○路0段0號（即「台北1
    01大樓」）37樓1室，並變更公司名稱為「皇朝海洋養殖有
    限公司」，再於101年2月間遷至前揭現址】之合夥人，由黃
    若瑛擔任皇朝公司之登記及實際負責人，李國坤則擔任總經
    理，並以「英皇公司」之名義僱用林明聰（涉犯幫助違反銀
    行法案件罪部分，業經原審判處罪刑確定）為行政人員（嗣
    於「英皇公司」名稱變更為「皇朝公司」並遷址後，仍繼續
    僱用），協助黃若瑛、李國坤處理皇朝公司行政、總務等相
    關事務；何悅氷（涉犯共同違反銀行法案件罪部分，業經原
    審判處罪刑確定）則為皇朝公司之投資代理人。
二、黃若瑛、李國坤、何悅氷、林明聰、張大甡（涉犯幫助違反
    銀行法案件罪部分，業經原審判處罪刑確定）與張文通、王
    俊發等均明知除法律另有規定外，非經我國銀行主管機關許
    可，不得經營銀行業務，亦不得以借款、收受投資、使加入
    為股東或其他名義，向多數人或不特定人收受款項或吸收資
    金，而約定或給付與本金顯不相當之紅利、利息、股息或其
    他報酬。詎黃若瑛、李國坤、何悅氷等人為賺取佣金收入之
    利益，竟以皇朝公司之名義，與張文通、王俊發等人共同基
    於違反銀行法規定之犯意聯絡及行為分擔，先由黃若瑛、李
    國坤依張文通囑託，自98年12月初起至101年11月間止，代
    以「DMF公司」名義，先後承租設於台北市信義區之「台北1
    01大樓會議室」（非皇朝公司之辦公室，而係另向台北101
    大樓租用之會議室）或「君悅飯店」等地點，並代「DMF公
    司」墊付租金等費用（「DMF公司」嗣後已歸墊相關費用）
    ，再由黃若瑛、李國坤、何悅氷（其係自99年12月間起，參
    與本件吸金行為）等人以投資說明會之名義，分別邀請渠等
    親朋好友等不特定人共同參加（其中關於「台北101大樓」
    投資說明會部分，李國坤並未參加），而由張文通或王俊發
    等人於前揭期間，在前揭各處地點，以公開舉辦投資說明會
    之方式，向包括「附表一、投資人投資金額彙總表」（下稱
    附表一）之「投資人」欄所示之不特定投資人宣稱「DM F公
    司」（起訴書誤載為「皇朝公司」）在馬來西亞設有海藻養
    殖場，海藻為第三代生物燃料，其成品可製作卡拉膠（Carr
    ageenan），有超過26種工業用途，投資獲利豐厚，且「DMF
    公司」已向保險公司投保，投資人所投入之資金均可獲得保
    障，相關投資事宜或文件可透過皇朝公司之黃若瑛、李國坤
    等人處理或代轉等語，並邀請前揭保險公司承辦人出席各該
    場投資說明會，在說明會上向投資人說明承保內容，藉以加
    強投資人之信心，復鼓吹欲加入投資之不特定投資人自行組
    團前往馬來西亞現場參觀「DMF公司」海藻養殖場，由張文
    通、王俊發等人在現場接待說明及招攬，並先後以「附表二
    、各投資方案回酬及年報酬率彙總表」（下稱附表二）之「
    投資方案」欄所示數種投資方案（詳如附表二「年報酬率」
    各欄所示，經折算其年報酬率達17.5%至41.80%不等，其紅
    利或投資報酬顯不相當），及「拉新人加入投資即可獲得佣
    金」【其中如附表二之「第一期、第二期」投資方案，原設
    計制度均係代理人每介紹4人加入投資，即可免費獲得1張投
    資憑證；自「第三期」起之原設計制度係區分「代理人」及
    「代理經理」二個層次，二個階層可合計取得投資人所投資
    金額之8.5%作為佣金，並依「代理人」介紹投資人投資之數
    量，可獲得投資金額2%至4%不等佣金，而「代理經理」則可
    獲得前揭「8.5%」減除「代理人」所領取前揭「2%至4%不等
    之佣金」後所剩餘比例之佣金；第四期亦係區分「代理人」
    及「代理經理」兩個層次，復區分為前後二階段，前階段係
    「代理人」每介紹投資人投資5個單位可獲得900美元佣金，
    「代理經理」則可獲得1000美元（佣金總額為1900美元），
    第二階段係「代理人」每介紹投資人投資5個單位可獲得500
    美元佣金，「代理經理」則可領取1400美元佣金（佣金總額
    仍為1900美元），總計黃若瑛、李國坤、何悅氷等「實際介
    紹人」（即實際招攬各該投資人加入本件投資者）依約可領
    取之佣金，各詳如附表一之「約定給付之佣金（美元）」之
    「合計」欄所示（即黃若瑛為15萬840美元，李國坤為25萬5
    930美元，何悅氷為8萬7806.89美元），惟因黃若瑛、李國
    坤、何悅氷等人之業績均不符前揭佣金制度要求達成之績效
    ，故嗣後實際採行之佣金制度均係「每招攬新人加入投資1
    個單位即可獲取100美元佣金」】之方式，對外招攬前揭不
    特定投資人加入投資，致如「附表一之「投資人」欄所示之
    不特定民眾因而決定投資（各該投資人之「實際介紹人」、
    「代理人」及「代理經理」各詳如附表一之「實際介紹人」
    、「代理人」、「代理經理」等欄所示），各購買如該附表
    「投資方案」、「單位數」、「投資金額」等欄所示之投資
    款，並於前揭附表一之「投資日期」欄所示日期，依張文通
    之指定，將渠等投資款分別匯入新加坡渣打銀行第00000000
    00號帳戶（即前揭附表一之「受款銀行帳戶」欄所示之「渣
    打帳戶」）、香港上海匯豐銀行第000000000000號（即前揭
    附表一之「受款銀行帳戶」欄所示之「匯豐帳戶」）等海外
    帳戶內【其中如前揭附表一編號10之投資人「施金隆」（起
    訴書誤載為「施金龍」）係將渠所投資之部分投資款直接匯
    入該部分所示「馬來西亞商皇朝國際企業有限公司台灣分公
    司」（該公司原係設址於高雄市○○區○○○路00號5樓之2《與「
    英皇公司」同址》，登記經理人為張文通，在我國境內之訴
    訟及非訟代理人為黃若瑛，嗣遷址至新北市○○區○○○○縣○○鎮
    ○○○○街00巷00號9樓；下稱「馬來西亞皇朝公司台灣分公司
    」）在高雄銀行市府分行所設第000000000000號帳戶內；附
    表一編號22之投資人「朱星華」係將渠投資款匯入該部分所
    示由「英皇公司」在華南銀行所設第000000000000號帳戶內
    ；附表一編號35之投資人「林祖閩」係將渠投資款匯入該部
    分所示由黃若瑛在匯豐銀行大直分行所設第000000000000號
    帳戶內；附表一編號56之投資人「廖郁欣」（渠所加入之投
    資，其中有部分單位係向黃若瑛購買其先前已加入購買之投
    資，亦即係由黃若瑛將其先前投資購買之部分單位轉讓予廖
    郁欣）係將渠所投資之部分投資款匯入該部分所示「馬來西
    亞皇朝公司台灣分公司」在高雄銀行市府分行所設第000000
    000000號帳戶內，或黃若瑛在匯豐銀行香港分行所設第0000
    00000000號帳戶；附表一編號60之投資人「鄧蔚林」係將渠
    投資款匯入該部分所示「英皇公司」在兆豐銀行所設第0000
    0000000號帳戶。其中匯入前揭「英皇公司」或「黃若瑛」
    銀行帳戶之款項（不含前揭由廖郁欣受讓黃若瑛本身先前投
    資購買之投資單位部分），均係透過黃若瑛轉匯至張文通指
    定帳戶之投資款】，再由黃若瑛、李國坤本身，或由渠等指
    示知悉前情之皇朝公司行政人員林明聰協助，自皇朝公司先
    後設於前揭「台北101大樓」或衡陽路現址辦公室內之傳真
    機，將前揭投資人之投資申請書、匯款單等投資文件，一併
    傳真至馬來西亞後，交予「DMF公司」處理（其中部分投資
    文件係由張文通向黃若瑛借用皇朝公司前揭辦公室內之傳真
    機，自行傳真至馬來西亞進行後續處理），並將「DMF公司
    」出具之Certificate ofGuarantee（即「投資保證憑證」
    ，下同）分別轉交予各該投資人。
三、林明聰則因當時係擔任皇朝公司行政人員，乃基於幫助黃若
    瑛、李國坤等行為負責人為前揭違法吸金行為之犯意，而依
    黃若瑛、李國坤前揭指示，協助處理傳真前揭投資人投資申
    請書、匯款單等投資文件，及轉交前揭投資證明及保證書予
    各該投資人等相關事宜，惟嗣後投資之相關事宜均係由張文
    通負責處理，前揭依約應給付予各該投資人之投資報酬亦係
    由「DMF公司」直接匯入各該投資人自行指定之銀行帳戶內
    。
四、總計黃若瑛、李國坤、何悅氷與張文通、王俊發等人以前揭
    非法招攬投資人加入投資之吸金方式，自98年12月3日起至1
    01年11月29日止，共計吸金如附表一所示達646萬5,600美元
    【折算為新台幣（以下除特別載明幣別者外，均同）1億8,7
    95萬4,992元，如下述說明。按黃若瑛、李國坤、何悅氷等
    人本件吸金行為末日即「101年11月29日」，由國泰世華銀
    行公告之美元與新台幣「買進匯率」為1比29.07（以下同，
    以有利於被告認定）計算結果，折算為1億8,795萬4,992元
    （詳如附表一之「黃若瑛、李國坤2人，犯罪所得合計」、
    「換算為新台幣之「犯罪所得合計」等欄所示；本件起訴書
    誤載黃若瑛、李國坤等人之吸金金額為269萬6,200美元，另
    前揭移送併辦意旨書則誤載黃若瑛、李國坤等人之吸金金額
    為425萬8,500美元）】。
五、另因何悅氷在招攬其同學或友人魏文適、李簡合、劉顯勝等
    分別加入前揭投資方案，並向渠等說明投資內容後，渠等一
    時均未決定是否參加投資，而何悅氷為促使渠等儘速決定加
    入本件投資，乃邀同其曾任高中數學教師之配偶張大甡協助
    說明，張大甡因與何悅氷係夫妻關係，基於夫妻情誼，並主
    觀認為本件投資本金確可獲得保險公司理賠之保障，復可因
    投資獲利等考量，乃基於幫助何悅氷為前揭非法吸金行為之
    犯意，偕同何悅氷至台北市西門町某餐廳或李簡合住處等地
    點，各向魏文適、李簡合、劉顯勝等人說明本件投資方案，
    並向渠等強調本件投資業經「DMF公司」向保險公司投保，
    投資本金可獲保障無虞等語，魏文適、李簡合、劉顯勝等人
    乃決定加入投資，各購買如前揭附表一編號16、17、18之「
    投資方案」、「單位數」、「投資金額」等欄所示之投資款
    ，並由何悅氷陪同渠等至台北富邦銀行八德分行，將渠等投
    資款分別匯入各該部分所示之「匯豐帳戶」帳戶內。
六、嗣因張文通於102年6月間，自馬來西亞捲款潛逃出境，不知
    去向，經王俊發、黃若瑛、李國坤等人於102年7月7日在皇
    朝公司前揭營業地址召開投資人說明會，向投資人告知「DM
    F公司」遭張文通掏空倒閉，已無法如期發放原約定之投資
    利潤，連本金亦無法取回，始因而查悉前情。
七、案經內政部警政署刑事警察局移送、臺北市政府警察局中正
    第一分局、大安分局報告，暨黃若瑛、何悅氷、張大甡、林
    明聰（就渠等本身各別投資部分），及姜志俊、謝惠玲、姜
    志卿、姜立珉、姜怡如、姜立方、姜立娟、蔡京玲、施金隆
    、李簡合、劉顯勝、何開基、林少鈺、楊炯芬等訴由臺灣臺
    北地方法院檢察署（下稱臺北地檢署）檢察官偵查起訴暨移
    送併辦。
    理  由
壹、
一、程序部分：本件同案被告何悅氷、張大甡及林明聰等3人被
    訴違反銀行法案件罪部分，經原審判處罪刑後，並未提起上
    訴，業經確定。故本院僅就上訴人即被告黃若瑛、李國坤2
    人（下稱黃若瑛2人）被訴共同違反銀行法案件，經原審判
    處罪刑提起上訴部分調查審理，合先敘明。
二、證據能力部分：本件當事人對於本判決下列所引用之供述證
    據之證據能力於本院審理時均同意有證據能力（本院卷一第
    155、172、217、288至290頁反面），本院審酌上開證據資
    料製作時之情況，尚無違法不當及證明力明顯過低之瑕疵之
    情形，依刑事訴訟法第159條之5第1項規定，認均具有證據
    能力。又本院下列所引用之非供述證據（卷內之文書、物證
    ）之證據能力部分，並無證據證明係公務員違背法定程序所
    取得，且當事人等於本院亦均未主張排除其證據能力，迄本
    院言詞辯論終結前均未表示異議（本院卷一第155頁正反面
    、172頁反面、217頁正反面、283至287頁），本院審酌前揭
    文書證據並無顯不可信之情況與不得作為證據之情形，依刑
    事訴訟法第158條之4反面解釋及第159條之4之規定，應認均
    有證據能力。
貳、實體部分：
一、黃若瑛與其辯護人辯稱：黃若瑛實際介紹投資之人只有附表
    一編號20、32、39、43、46、51、54、64、65、81（黃若瑛
    與其辯護人誤為編號84）、85共11人（下稱11人），總計金
    額只有63萬1千3百美元折合新台幣1,835萬1,891元（匯率比
    1比29.076），並未超過新台幣1億元，應適用銀行法第125
    條第1項前段之規定，其餘附表一編號的投資人均不是黃若
    瑛介紹，原判決認事用法均有錯誤。又黃若瑛係被張文通所
    騙，當時雖係以被害人身分舉發本案件，但當黃若瑛知道其
    本身也涉犯嫌犯罪時，即於原審認罪並表示願意接受法律制
    裁，故應符合自首要件。李國坤與其辯護人除辯稱：皇朝公
    司本身是進出口公司，並非DMF在台之公司，款項均係直接
    匯至馬來西亞予張文通，故李國坤應為幫助犯。再者，李國
    坤確已諮詢法律顧問有關DMF公司投資合法性，而有刑法第1
    6條之適用。且黃若瑛有代表李國坤前去警局報案或檢舉，
    渠等均有坦承本件相關事實，故李國坤亦有自首規定適用各
    等語。訊據黃若瑛2人對於如事實欄二至六主要事實，業據
    渠等2人於原審準備、審理、本院準備及審理時均供承認罪
    在卷（原審卷一第280頁反面至281頁，原審卷二第144頁，
    原審卷三第85頁，原審卷五第183頁正反面、188至189頁反
    面、190頁反面，本院卷一第171頁反面、173、216頁反面、
    217頁反面、290頁反面、296頁），核與告訴人劉顯勝、楊
    炯芬、施金隆、謝惠玲、證人即告訴人李簡合、證人魏文適
    、伍世文、張唯嫻、朱星華、林宏偉、吳小梅、何淑秀、吳
    高樹、張明智、吳佩珊、李憲文、邢桂昇、沈根本、陳月桂
    、周麗芸、屈宇儀、林少鈺、林祖閩、邱啟宇、金蓉麗、謝
    國樞、沙文芳、張蕙珍、莊博翔、翁秉柔、郭世章、黃界尊
    、曾秀雯、黃淑芬、黃紹振、楊藹瑩、陳牡丹、廖郁欣、黃
    淑真、吳梅英、蔣佩瑩、鄧蔚林、劉瑞吟等於偵查中之相關
    指述或證述，及證人李簡合、劉顯勝、魏文適於104年6月15
    日在原審審理之證述【見臺北市政府警察局中正第一分局警
    詢卷（下稱A1卷）第4至6、468至469頁，臺北地檢署102年
    度偵字第16800號偵查卷（下稱A2卷）第25至26頁，同署102
    年度偵字第21808號偵查卷（下稱A3卷）第4至5頁，同署102
    年度偵字第18960號偵查卷（下稱A5卷）第37至39、48至50
    、198、202至204、313至315、325至327、338至340、345至
    347、351至354、360至363、365至368、375至378、381至38
         4、389至392、396至399、414至417、422至425、448
         至450、453至456、461至464、467至469、473至476、
         489至492、501至504、527至530、536至539、544至54
         7、558至561、564至570、574至576、583至585、591
         至593、610至613、617至621、622至625、638至641、
         647至651、659至662、687至690、694至696、669至67
         2頁，原審卷五第113頁反面至126頁】，大致相符。
二、並有皇朝公司登記案卷及基本資料、「馬來西亞商皇朝國際
    企業有限公司」基本資料查詢、黃若瑛名片、「DMF公司」
    海藻計畫參與者告知書、Certificate of Guarantee、東方
    日報西元2009年12月7日特別策劃「皇朝海藻計畫特輯」報
    導、黃若瑛與共同被告何悅氷之通聯譯文、本件扣案之投資
    明細表、列印自本件扣押物編號25所附隨身硬碟內之檔案資
    料（含「總計」工作表、匯款資料、銀行交易資料、申請表
    格、客戶購買紀錄、獎金移轉申請表、黃若瑛之渣打銀行三
    多分行外匯活期存款存摺影本、黃若瑛在台北富邦銀行台北
    總行之存摺影本）、投資人申請單、匯款或轉帳交易單據、
    投資彙總表及投資回酬匯款紀錄、張文通、王俊發之入出境
    資訊連結作業查詢資料等各在卷足憑（A1卷第506至507頁，
    A2卷第29至37、56至57、241至246頁反面、281至284頁，A5
    卷第52至60、343至344、350、400至402、471至472、477至
    480、493至500、505至516、517至526、531至534、540至54
         3、548、563、572、577至582、586至590、594至601
         、607至609、615至616、626至632、642至644、652至
         658、664至668、673至674、693、697頁，原審卷一第
         25至26、66至68、74至101頁，原審卷三第1至23、54
         至68、101至126、132至136頁），及如「附表一、投
         資人投資金額彙總表」之「卷證出處」欄所示相關證
         據資料（卷證出處詳如各該欄所示）在卷可稽，互核
         相符。
三、綜上所述，黃若瑛2人前揭自白之可信性，並與渠等自白相
    互印證，足認該2人前揭任意性自白確均與事實相符。本件
    事證明確，黃若瑛2人共同違反非銀行不得經營以收受存款
    業務論規定之犯行，均堪認定。
四、論罪部分：
  ㈠按「除法律另有規定者外，非銀行不得經營收受存款業務。
    」「以借款、收受投資、使加入為股東或其他名義，向多數
    人或不特定之人收受款項或吸收資金，而約定或給付與本金
    顯不相當之紅利、利息、股息或其他報酬者，以收受存款論
    。」「違反第29條第1項規定者，處3年以上10年以下有期徒
    刑，得併科新臺幣1000萬元以上2億元以下罰金。其犯罪所
    得達新臺幣1億元以上者，處7年以上有期徒刑，得併科新臺
    幣2500萬元以上5億元以下罰金。」「法人犯前2項之罪者，
    處罰其行為負責人。」銀行法第29條第1項、第29條之1、第
    125條第1項、第3項分別定有明文。又按「自然人違反銀行
    法第29條第1項非銀行不得經營收受存款業務之規定者，係
    犯銀行法第125條第1項之罪。法人違反上開規定者，處罰其
    行為負責人，同法第125條第3項定有明文。所規定『處罰其
    行為負責人』，並非因法人犯罪而轉嫁代罰其負責人，而係
    因其負責人有此行為而予以處罰。倘法人違反銀行法第29條
    第1項非銀行不得經營收受存款業務之規定，而其負責人有
    參與決策、執行者，即為『法人之行為負責人』，應該當於銀
    行法第125條第3項『法人之行為負責人，違反非銀行不得經
    營收受存款業務之規定』之罪，而不應論以同條第1項『違反
    非銀行不得經營收受存款業務之規定』之罪。又如不具法人
    之行為負責人身分，而與法人行為負責人共同實行犯罪之人
    ，則應依刑法第31條第1項之規定，論以共同正犯，並得減
    輕其刑。」（最高法院103年度台上字第2507號判決意旨參
    照）。本件黃若瑛2人與共同被告何悅氷、張文通、王俊發
    等人既均非銀行，亦非法律規定得經營銀行業務之公司或法
    人，復均未經主管機關許可經營銀行業務，自均不得經營收
    受存款業務或以收受存款業務論之吸金行為。
  ㈡黃若瑛2人違反前揭銀行法之規定，先後以附表二所示之投資
    方案，向附表一所示之不特定投資人吸金，而各約定或給付
    如前揭附表二所示投資方案回酬及年報酬率，均係與本金顯
    不相當之回酬或投資利潤，顯均違反銀行法第29條之1之前
    揭規定，均應論以非法經營以收受存款業務論之非法吸金罪
    ，且依前揭事證所示，應認黃若瑛2人均係皇朝公司之實際
    合夥人或負責人，渠等並係以皇朝公司名義，對外擔任「DM
    F公司」在台營運或聯繫據點，據以非法對外為本件吸金行
    為而均為其行為負責人（黃若瑛2人辯稱渠等係以個人名義
    協助張文通或「DMF公司」為本件吸金行為，顯係誤解；至
    於黃若瑛2人是否係以個人名義向「DMF公司」領取佣金，並
    不影響前揭事實及法律判斷；此部分並參照下述「㈣」部分
    所述），渠等2人共同之吸金金額如附表一編號1至86所示，
    合計為646萬5,600美元【合計正確金額詳下述㈥之3及理由欄
    叁二之㈡說明；另以投資人最後一筆投日為101年11月29日（
    如附表一編號1所示投資日期），詳如附表一註5所示，以國
    泰世華銀行當日買進匯率計算為1：29.07元，依前揭折算標
    準，折算為新台幣1億8,795萬4,992元，故渠等2人違法吸金
    之金額均達1億元以上（本件移送併辦意旨書認李國坤之犯
    罪所得金額尚未達1億元，容屬誤會）。詳如附表一之「黃
    若瑛、李國坤2人，犯罪所得合計」、「換算為新台幣之「
    犯罪所得合計」等欄所示，另詳下述共同正犯所投資之資金
    ，應列入其犯罪所得，無須扣除之說明與認定】。
  ㈢
  1.核黃若瑛2人就本件所為，均係違反銀行法第29條第1項、第
    29條之1條之規定，違法吸金犯罪所得達1億元以上，均係犯
    銀行法第125條第3項、第1項後段之非銀行經營收受存款業
    務達1億元以上之罪（起訴書認應依銀行法第125條第1項前
    段處罰，容屬誤會）。起訴書及臺北地檢署103年度偵字第1
    8960號移送併辦意旨書（下稱移送併辦意旨書）就黃若瑛2
    人所犯前揭法條均漏引銀行法第125條第3項，應予補充（此
    部分業據公訴檢察官於原審當庭補充在卷，原審卷五第10、
    174頁反面）。查黃若瑛2人均係主動向不特定投資大眾發送
    投資訊息，招攬各該潛在投資人加入本件投資，足認渠等2
    人確均參與本件「DMF公司」投資事宜，協助或代為辦理前
    揭投資說明會等情「詳下述㈧㈨理由所述」，均係以自己犯罪
    之意思而參與本件非法吸金之相關犯行，並均已實際參與及
    實施本件犯罪構成要件之行為。可見黃若瑛2人與何悅氷及
    在逃共犯張文通、王俊發等就本件非法吸金之前揭犯罪事實
    ，有犯意聯絡與行為分擔，應論以共同正犯。
  2.按刑事法若干犯罪行為之態樣，本質上原具有反覆、延續實
    行之特徵，立法時既予特別歸類而定為犯罪構成要件之行為
    要素，則行為人基於同一犯意，在密切接近之一定時、地，
    持續實行之複次行為，倘依社會通念，於客觀上認為符合一
    個反覆、延續性之行為觀念者，於刑法評價上，即應僅成立
    一罪；學理上所稱「集合犯」之職業性、營業性或收集性等
    具有重複特質之犯罪均屬之，例如經營、從事業務、收集、
    販賣、製造、散布等行為概念者即是（最高法院95年度台上
    字第1079號判決、95年度台上字第3937號判決、95年度台上
    字第4686號判決意旨參照）。查銀行法第29條所謂之業務，
    係指反覆同種類行為為目的之社會活動而言，同一集團成員
    ，在互相犯意聯絡及行為分擔之情況下，違反銀行法規定而
    經營銀行法第29條之1所定之吸金業務，依社會客觀通念，
    符合一個反覆、延續性之行為觀念，屬集合犯之實質上一罪
    關係。本件黃若瑛2人所為前揭違反銀行法規定之非法吸金
    行為，核其行為之性質，顯具有營業性及反覆性，揆諸前揭
    法文規定及判決意旨，其於刑法評價上應認係集合多數犯罪
    行為而成立獨立犯罪型態之「集合犯」，應僅成立一罪。
  3.本件移送併辦意旨書所載關於黃若瑛2人於前揭期間，所為
    本件非法吸金犯行之犯罪事實，與本件業經起訴部分之非法
    吸金之犯行，均係渠等2人基於同一犯意所為之同一犯罪行
    為，事實相同，本院自得併予審理。
  4.關於前揭事實欄二至五所示黃若瑛2人就本件非法吸金之犯
    行，雖曾先後以附表二之「投資方案」欄所示數種投資方案
    ，並以「拉新人加入投資即可獲得佣金」之方式對外吸金等
    情，已如前述，在形式上似係採「多層次傳銷」之方式對外
    吸金。惟按修正前公平交易法所稱之「多層次傳銷」，依修
    正前公平交易法第8條第1項之規定，係就推廣或銷售之計畫
    或組織，參加人給付一定代價，以取得推廣、銷售商品或勞
    務「及」介紹他人參加之權利，並因而獲得佣金、獎金或其
    他經濟利益者而言。本件黃若瑛2人等，僅係為一純粹招攬
    下線吸取資金，並將下線所納之資金依組織內部分層重新分
    配之投資組織，該組織並未對外銷售或推廣任何實體商品或
    勞務，尚難認為渠等所為已符合修正前公平交易法第23條所
    規定「多層次傳銷，其參加人如取得佣金、獎金或其他經濟
    利益，主要係基於介紹他人加入，而非基於其所推廣或銷售
    商品或勞務之合理市價者，不得為之。」之構成要件，故並
    不構成修正前公平交易法第35條第2項所規定之罪，併此敘
    明。
  ㈣
  1.依共同被告林明聰於103年4月29日在偵查時供稱：「（皇朝
    海洋養殖有限公司是台灣DMF的據點嗎？）就是他們的代理
    商。」「（皇朝海洋養殖有限公司在台灣代理DMF可以獲得
    什麼樣的好處？）就是可以拿代理佣金。投資代理人介紹投
    資人後，可以取得佣金，‧‧‧。」等語（A2卷第175頁反面）
    。核與何悅氷在原審審理時供稱：「我當時認為被告李國坤
    、黃若瑛他們就是馬來西亞商皇朝養殖集團的在台代表人。
    」「李國坤、黃若瑛及李國坤的兒子李春華來找我的時候，
    遞給我的名片就是DMF公司，他們自我介紹時，也都說DMF公
    司。」等語（原審卷一第202頁至該頁反面）及本件卷附黃
    若瑛之名片（A2卷第37頁）確係將「DMF公司」之完整名稱
    「Dynasty Marine Farm Ltd.」及其簡稱「DMF」一併列印
    在其名片上，並記載其聯繫地點為皇朝公司前揭設於「台北
    市○○路00號11樓」之地址等情相符，而黃若瑛於原審審理時
    ，對於何悅氷前揭供述亦供稱「沒有意見，何悅氷所述正確
    。」（原審卷一第246頁反面），自堪採認。
  2.另參酌本件卷附扣押物品清單編號6「Dynasty Marine Farm
    Ltd.皇朝海洋養殖有限公司」之「DMF海藻計劃」及「DMF海
    藻計劃」所示，其中關於「Dynasty Marine Farm Ltd.皇朝
    海洋養殖有限公司」之「DMF海藻計劃」部分，係將「Dynas
    ty Marine Farm Ltd.」與「皇朝海洋養殖有限公司」之名
    稱併列，其內容並記載「皇朝海洋養殖有限公司」係西元20
    09年5月成立，在馬來西亞之作業海域有50英畝等語；另依
    本件卷附扣押物品清單編號14所附「DMF公司」代理申請表
    格，其中由「張藝薰」、「莊騏竹」分別出具之同意書均明
    確記載「本人○○○同意皇朝海洋養殖有限公司台灣分公司由
    本人海藻投資美金收款人帳戶更改為○○○。特此證明。此致
    皇朝海洋養殖有限公司。」等語，亦即均係將「皇朝海洋養
    殖有限公司台灣分公司」與「皇朝海洋養殖有限公司」併列
    。再參酌本件卷附扣押物品清單編號29「受害人自救會相關
    資料整卷夾」（共2冊），其中「綠色」卷夾第1頁反面所附
    於102年7月7日下午1時30分，在皇朝公司設於台北市○○路00
    號10樓之「基泰一元會議室」，就「DMF公司之近況」召開
    受害人自救會之會議紀錄所載，該次會議係由黃若瑛2人與
    何悅氷等人共同出席，由李國坤擔任會議主席，何悅氷擔任
    會議紀錄，而黃若瑛則係以「公司代表」出席，其會議紀錄
    下方並特別載明「台灣公司代表：李國坤、黃若瑛」，並各
    別載明黃若瑛2人之身分證字號或香港地區居留證號，及渠
    等行動電話號碼等情，即足以佐證黃若瑛2人均係以皇朝公
    司做為「DMF公司」在台營運或聯繫據點，並共同以皇朝公
    司實際負責人（即前揭會議紀錄所指「台灣公司代表」）之
    身分，配合或協助「DMF公司」對外為本件吸金行為，並各
    以渠等個人名義向「DMF公司」領取佣金等情至明。從而黃
    若瑛2人辯稱渠等係以個人名義協助張文通或「DMF公司」為
    本件吸金行為等語，自不足採信。
  ㈤按「違法經營銀行業務所吸收之資金或存款，依法律及契約
    約定均須返還予被害人，甚至尚應支付相當高額之利息。若
    計算犯罪所得時，將已返還被害人之本金予以扣除，則其餘
    額即非原先違法吸金之全部金額，顯然無法反映其違法對外
    吸金之真正規模。況已返還被害人之本金若予扣除，而將來
    應返還被害人之本金則不予扣除，理論上亦有矛盾。且若將
    已返還或將來應返還被害人之本金均予以扣除，有可能發生
    無犯罪所得之情形，自與上揭立法意旨有悖。從而被害人所
    投資之本金，不論事後已返還或將來應返還，既均屬行為人
    違法對外所吸收之資金，於計算犯罪所得時，自應計入，而
    無扣除之餘地」【最高法院102年度第14次刑事庭會議決議㈡
    、最高法院103年度台上字第1930號判決意旨參照】。又按
    「原吸收資金之數額及嗣後利用該等資金獲利之數額俱屬犯
    罪所得，不應僅以事後損益利得計算之，並無成本計算問題
    ，無扣除之必要」（最高法院102年度第13次刑事庭會議㈡決
    議參照）。由上所述可知，黃若瑛2人與何悅氷、張文通、
    王俊發等人共同違法對外為本件吸金行為時，固曾先後以前
    揭附表二所示數種投資方案，與各該投資人約定或給付如該
    附表「年報酬率」各欄所示，顯不相當之紅利或投資報酬，
    並曾實際支付相關管銷費用等相關成本，惟依前揭說明所示
    ，在計算渠等本件犯罪所得金額時，均應予以列計，並無扣
    除之餘地。
  ㈥關於共同正犯所投資之資金，應列入其犯罪所得，無須扣除
    之說明與認定：
  1.本件黃若瑛2人均係皇朝公司之實際合夥人或負責人，並係
    以皇朝公司之名義非法對外為本件吸金行為而均為其行為負
    責人等情，已如前述。
  2.按我國金融法規中關於處罰犯罪之規定，雖旨均在促進交易
    市場整體之健全與發展，維持金融秩序之穩定，然因對社會
    肩負不同之引導任務，而異其規範目的。其或為達成市場資
    訊公開，避免少數壟斷之要求，使投資大眾享有均等獲取資
    訊之機會，以維護交易公平者，例如：內線交易之禁止；或
    為落實金融監理，有效控管資金供需中介者金融機構，以彌
    補市場機制自我修復功能之不足，防止系統性風險所肇致之
    市場失序；保護投資大眾者，例如：禁止非依組織登記而經
    營銀行業務。前者，共同參與犯罪之行為人，因無資訊不對
    稱可言，自非受規範保護之人；後者，無關乎資訊公開之問
    題，舉凡提供資金而為非法聚資之來源者，不論是否共同參
    與犯罪之人，均屬市場投資者之一員，其地位應屬相同。從
    而，共同正犯被吸收之資金，既係該共同正犯以市場投資者
    即存款人之地位所存入之資金，而享有與其他存款人相同之
    權利與義務，則其被吸收之資金，與其他存款人被吸收之資
    金，在法律上自應作相同之評價。雖然該項資金來源係共同
    正犯之一，原屬於該共同正犯個人所有，但該資金一旦被吸
    收以後，其性質已經轉變為該共同正犯與其他正犯共同違法
    經營銀行存款業務所得之財物，應屬於該共同正犯與其他正
    犯共同犯罪所得之一部分，而不再屬於該被吸收資金之共同
    正犯所有，該共同正犯僅能以存款人之身分主張其權利（例
    如本金償還請求權及利息支付請求權），而不能以該資金原
    係其所有，而認為非其犯罪所得。故銀行法第125條第1項後
    段所處罰非法經營銀行業務之行為，共同正犯被吸收之資金
    ，自應列入其犯罪所得，不應扣除（最高法院102年9月3日1
    02年度第13次刑事庭會議㈢決議參照）。
  3.依上說明，黃若瑛2人均係本件非法吸金行為之共同正犯如
    前。按共同正犯之行為人已形成一個犯罪共同體，彼此相互
    利用，並以其行為互為補充，以完成共同之犯罪目的。故其
    所實行之行為，非僅就自己實行之行為負其責任，並在犯意
    聯絡之範圍內，對於他共同正犯所實行之行為，亦應共同負
    責。此即所謂「一部行為全部責任」之法理（最高法院100
    年度台上字第5925號判決意旨參照）。基於共同正犯責任共
    同理論，黃若瑛2人在共同意思範圍內，各自分擔犯罪行為
    之一部，相互利用他人之行為，以達其犯罪之目的，即應為
    共同評價之對象，均係本件非法吸金行為之共同正犯。故黃
    若瑛2人就如附表一、編號1至86所示投資人投資金額彙總表
    合計非法吸金應為646萬5,600美元（原判決事實與理由及附
    表一編號1至86所示投資人投資金額合計均誤載共計吸金為6
    47萬7,600美元，此係因原判決於附表一編號46投資人劉秉
    柔於100年6月30日投資日期欄部分，誤載5個投資單位，實
    際只有1個投資單位，每1投資單位為3,000美元，該部分投
    資金額致誤載為15,000美元，故此部分多算4個投資單位1萬
    2,000美元「3,000美元×4＝1萬2,000美元」；647萬7,600美
    元－1萬2,000美元＝646萬5,600美元，詳下述理由欄叁之二㈠㈡
    說明），依前揭折算標準，折算為新台幣1億8,795萬4,992
    元（詳如附表編號86之後所示「黃若瑛2人，犯罪所得合計
    」、「換算為新台幣之「犯罪所得合計」等欄所示金額）。
    黃若瑛與其辯護人辯稱：黃若瑛實際介紹投資之人只有11人
    ，總計金額只有63萬1千3百美元折合新台幣1,835萬1,891元
    ，並未超過新台幣1億元，應適用銀行法第125條第1項前段
    之規定，其餘附表一編號之投資人均不是黃若瑛介紹等語，
    自非可採。
  ㈦按銀行法第125條之4第2項規定「犯第125條、第125條之2或
    第125條之3之罪，在偵查中自白，如有犯罪所得並自動繳交
    全部所得財物者，減輕其刑；並因而查獲其他正犯或共犯者
    ，減輕其刑至二分之一。」係針對行為人於偵查中自白而寬
    減其刑之規定，立法目的在使刑事案件儘速確定，俾節省司
    法資源。故所謂「偵查中自白」，應指行為人就其所為可能
    構成犯罪之事實，向偵查機關陳述即可，並不以行為人明白
    向偵查機關表示「認罪」為其要件。又行為人如無犯罪所得
    ，自無所謂「自動繳交全部所得財物」之問題，是如該行為
    人在偵查中自白，即應認為符合前揭減刑規定之要件。至於
    黃若瑛2人雖亦均於本件偵查中，曾各就渠等本身所為本件
    非法吸金之犯行為部分自白，惟既均未自動繳交渠等所取得
    之犯罪所得，自均無從依前揭「偵查中自白」之規定減輕其
    刑，附此敘明。
  ㈧按刑法上之從犯，係指僅以幫助之意思，對於正犯資以助力
    ，而未參與實施犯罪構成要件之行為者而言，如就構成犯罪
    事實之一部，已參與實施，即屬共同正犯（最高法院30年上
    字第1781號判例、103年度台上字第3104號判決意旨參照）
    。又現行刑法關於正犯、從犯之區別，係以其主觀犯意及客
    觀犯行為標準，凡以自己犯罪之意思而參與犯罪，無論其所
    參與者是否係犯罪構成要件之行為，皆為正犯，以幫助他人
    犯罪之意思而參與犯罪，其所參與者，苟係犯罪構成要件之
    行為，亦為正犯，必以幫助他人犯罪之意思而參與犯罪，其
    所參與者又為犯罪構成要件以外之行為，始為從犯。故共同
    實行犯罪行為之人，在合同意思範圍以內，各自分擔犯罪行
    為之一部，相互利用他人之行為，以達其犯罪之目的者，即
    應對於全部所發生之結果，共同負責，不問犯罪動機起於何
    人，亦不必每一階段犯行，均經參與（最高法院101年度台
    上字第2193號、103年度台上字第2634號判決意旨參照）。
    經查：
  1.黃若瑛2人均係「英皇公司」及其更名後之「皇朝公司」合
    夥人，共同經營該公司，由黃若瑛擔任登記及實際負責人，
    李國坤則擔任總經理，並僱用林明聰為皇朝公司行政人員，
    協助黃若瑛2人處理皇朝公司行政、總務等相關事務，本件
    投資人之投資申請書、匯款單等投資文件，其中有部分文件
    係由黃若瑛或李國坤以皇朝公司前揭辦公室傳真機，傳真予
    「DM F公司」處理，或由黃若瑛2人指示林明聰處理，並將
    「DMF公司」出具之Certificate of Guarantee轉交予投資
    人，且黃若瑛2人除均係「DMF公司」之投資代理人，均曾出
    席在「台北101大樓」（李國坤除外）、君悅飯店舉辦之「D
    MF公司」投資說明會外，並均曾以邀請渠等親朋好友參加說
    明會等方式，招攬渠等加入本件投資等情，已如前述。
  2.參酌李國坤自承其曾向包括何悅氷、林明聰、李瑞、王美玲
    、朱星華母親等人介紹本件投資方案，曾推薦朱星華母親加
    入本件投資，並曾向吳佩珊、莊博翔、曾秀雯、楊玉鳳等人
    表示張文通已不做傳銷事業，改為養海藻，渠等可直接與張
    文通聯繫投資事宜，而張文通於前揭「台北101大樓」之投
    資說明會現場，曾帶一些文件在現場發放給投資人參閱，並
    向現場投資人表示如有投資文件處理上之問題，例如需傳遞
    匯款水單等文件，可找「皇朝公司」幫忙傳遞，並另提供機
    票予吳佩珊等投資人前往馬來西亞現場參觀本件投資方案等
    語（原審卷一第296頁正反面）。
  3.黃若瑛2人確與張文通配合處理前揭投資代理之傳遞文件、
    說明本件投資方案等事宜，並因此可各向「DMF公司」領取
    如前揭附表一所示之佣金（其中李國坤可領取之金額為美金
    25萬5,930美元，黃若瑛可領取之佣金為15萬840美元）。
  4.由上說明可知，顯見黃若瑛2人均係以自己犯罪之意思而參
    與本件非法吸金之相關犯行，並均已實際參與及實施本件犯
    罪構成要件之行為，均係本件非法吸金行為之共同正犯，並
    因渠等係各自分擔本件犯罪行為之一部，相互利用他人之行
    為，以達渠等犯罪之目的，自應對本件全部發生之結果，均
    負共同正犯之責任，均無從依幫助犯之規定減輕其刑。李國
    坤辯稱其本件所為吸金行為應僅成立幫助犯一節，自無可採
    。
  ㈨
  1.按刑法第16條規定「除有正當理由而無法避免者外，不得因
    不知法律而免除刑事責任。但按其情節，得減輕其刑。」而
    按「刑法第16條所規定違法性錯誤之情形，係採責任理論，
    亦即依違法性錯誤之情節，區分為有正當理由而無法避免者
    ，應免除其刑事責任，而阻卻犯罪之成立，至非屬無法避免
    者，則不能阻卻犯罪成立，僅得按其情節減輕其刑之不同法
    律效果。然法律頒布，人民即有知法守法義務；是否可以避
    免，行為人有類如民法上之善良管理人之注意義務，不可擅
    自判斷，任作主張。而具反社會性之自然犯，其違反性普遍
    皆知，自非無法避免。行為人主張依本條之規定據以免除其
    刑事責任，‧‧‧，自應就此阻卻責任事由之存在，指出其不
    知法律有正當理由而無法避免之情形。至於違法性錯誤尚未
    達於不可避免之程度者，其可非難性係低於通常，則僅係得
    減輕其刑，並非必減。是否酌減其刑，端視其行為之惡性程
    度及依一般社會通念是否皆信為正當者為斷。」（最高法院
    100年度台上字第156號、104年度台上字第399號刑事判決參
    照）。本件黃若瑛2人雖辯稱渠等曾向證人即皇朝公司之法
    律顧問姜志俊律師諮詢法律意見，經姜志俊律師以皇朝公司
    顧問之身分，向渠等說明只要不經手金錢（即投資人之投資
    款），單純招攬親友投資、代為寄送投資文件均不違法一節
    。惟查，姜志俊於原審審理時證稱：黃若瑛2人雖曾於99年
    間向其諮詢有關「DMF公司」投資之相關事宜，惟其已忘記
    當時被告黃若瑛2人向其諮詢之具體內容，亦無相關諮詢紀
    錄可資佐證，且其並無印象是否曾向黃若瑛表示「只要不經
    手金錢，僅處理其他行政事務並不違法」之事等語（原審卷
    五第153頁反面至156頁），是黃若瑛2人前開所辯已無依據
    。況依李國坤於104年7月13日在原審審理時證稱：其與黃若
    瑛前往姜志俊律師事務所諮詢時，並未攜帶相關文件，當時
    亦未向姜志俊律師具體陳明有關「DMF公司」投資之傳銷狀
    況、獲利情形等語，是縱認黃若瑛2人當時確曾向姜志俊律
    師諮詢有關「DMF公司」投資之事，惟渠等當時既未攜帶相
    關投資文件或資料，亦未明確或具體提供足夠資料供諮詢律
    師檢視，作為法律諮詢之參考或依據資料，是渠等當時縱曾
    就本件「DMF公司」投資是否合法之問題，向姜志俊律師提
    出前揭法律諮詢，其諮詢形式及內容顯相當粗略，諮詢所得
    之答案或結論，自不足資為渠等因此即可認為本件「DMF公
    司」係合法投資，或「單純介紹親友投資」、「只要不經手
    金錢，僅處理其他行政事務即不違法」之依據，無從據為黃
    若瑛2人所辯渠等係因此而認為本件「DMF公司」投資或招攬
    投資之行為合法，故渠等係欠缺違法性認識或有違法性認識
    錯誤之依據。
  2.另衡諸黃若瑛2人均自承渠等先前即有參與多層次傳銷之經
    驗，而我國內報章雜誌亦經常報導未經主管機關卻「以多層
    次傳銷之方式違法吸金」之新聞及違法案例，黃若瑛2人就
    此自無不知之理；另林明聰既長期任職於黃若瑛2人實際負
    責經營之「英皇公司」及該公司遷址並更名後之「皇朝公司
    」，對於本件係未經主管機關許可而以前揭多層次傳銷之方
    式對外吸金，其約定或實際給付之回酬，經折算年投資報酬
    率竟高達17.5%至41.80%不等，顯與一般投資之正常報酬不
    相當，係屬違法吸金之事實，自亦應有所知悉。
  3.參照前揭「皇朝公司」營業地點係設址於「臺北市○○區○○路
    00號11樓201室」，其公司招牌英文名稱係記載「Dynasty M
    arine Farm Ltd.」，此有內政部警政署刑事警察局103年4
    月25日行動蒐證相片2張在卷（原審卷一第223至224頁）可
    稽，顯見「皇朝公司」係以「DMF公司」在台營運或聯繫據
    點之名義，在台從事招攬會員參與「DMF公司」投資之相關
    事宜。又依本件卷附扣案物品清單編號26「利息收入及佣金
    對帳表」所附由皇朝公司與國聯大飯店簽訂之契約所示，顯
    見皇朝公司亦係以「Dynasty Marine Farm Ltd.」之英文名
    稱簽訂該件合約，而其上所載皇朝公司之聯絡地址等資訊為
    「臺北市○○區○○路0段0號37樓1座（按此係皇朝公司遷址前
    ，設於「台北101大樓」之舊址）、TEL：0000-0000、FAX：
    00000000」，經比對前揭「利息收入及佣金對帳表」所附「
    DM F養殖計畫程序」所載內容，亦係指示投資人將匯款單、
    申請表及個人資料等文件傳真至皇朝公司設於前揭「臺北市
    ○○區○○路0段0號37樓1座」，另卷附有關本件「DMF公司」投
    資之宣傳品「皇朝月刊」（A5卷第428至429頁）亦明確記載
    「祝賀臺灣總部7月份正式進駐台北101金融大樓，最新地址
    臺北市○○區○○路0段0號台北101金融大樓37樓1室」，表彰該
    處所即係「DMF公司」在台營運或聯繫總部。
  4.黃若瑛亦自承其所使用之行動電話號碼為0000000000號（A2
    卷第7頁），核與卷附於99年4月16日下午7時許，在臺北凱
    薩大飯店召開投資說明會之宣傳文件所載聯絡人包括「0000
    000000黃小姐」（按此「黃小姐」應係指黃若瑛）等情（A5
    卷第404頁）相符。是黃若瑛2人確均參與本件「DMF公司」
    投資事宜，協助或代為辦理前揭投資說明會等情，自堪認定
    。
  5.依前揭事證所示，顯見黃若瑛2人均係主動向不特定投資大
    眾發送投資訊息，招攬各該潛在投資人加入本件投資，此顯
    與所謂「單純介紹親友投資」有所差別，可見黃若瑛2人所
    為之實際作為，顯非僅限於「單純介紹親友投資」行為可比
    ，是微論黃若瑛2人所辯渠等當時曾向皇朝公司法律顧問為
    前揭諮詢之辯詞不足採認，縱認渠等曾為前揭法律諮詢，仍
    不足據為渠等本件所為，係向不特人招攬投資，並非僅係「
    單純介紹親友投資」（況黃若瑛並實際經手「朱星華」、「
    林祖閩」、「鄧蔚林」等人之全部或部分投資款，詳如前「
    事實」欄所述）。由此可見，李國坤辯稱其不知招攬包括附
    表一所示投資人加入本件「DMF公司」投資係違法行為，其
    係有正當理由且無法避免而不知本身所為本件吸金行為係屬
    違法行為，應得免除刑事責任，或按其情節，應得減輕其刑
    等語，實難採信。
  ㈩按「對於未發覺之罪自首而受裁判者，得減輕其刑。但有特
    別規定者，依其規定。」刑法第62條定有明文。另按刑法第
    62條所謂自首，固以犯人在其犯罪未發覺前，向該管公務員
    自承犯罪而受裁判為已足，至是否同受他案訊問一併供出，
    與其自首之效力，固不生何影響，另其自行申告本身犯罪事
    實於該管公務員而受裁判之方式，無論係以言詞或書面，或
    係自行投案或託人代行，或係直接向偵查機關為之或請非偵
    查機關轉送，固均無限制（最高法院24年上字第1162號、30
    年上字第140號判例意旨參照）。惟「自首以對於未發覺之
    罪投案而受裁判為要件，至其方式雖不限於自行投案，即託
    人代理自首或向非偵查機關請其轉送，亦無不可，但須有向
    該管司法機關自承犯罪而受裁判之事實，始生效力，若於犯
    罪後，僅向被害人或非有偵查犯罪職務之公務員陳述自己犯
    罪之事實，而無受裁判之表示，即與自首之條件不符。」（
    最高法院50年台上字第65號判例意旨參照）。是犯罪行為人
    於犯罪後，偵查機關發覺其犯罪事實前，如僅係向被害人或
    非有偵查犯罪職務之公務員陳述其自己犯罪之事實，並未請
    其等轉送偵查機關，即與「自首」之要件不符；另犯罪行為
    人犯後，於偵查機關發覺其犯罪事實前，縱曾以「被害人」
    或「告訴人」之身分，向犯罪偵查機關提出「檢舉」或「報
    案」（無論係以言詞或書面、自行或託人代行、直接向偵查
    機關為之或請非偵查機關轉送之方式均同），如其檢舉或報
    案之內容僅係為追訴他人或其他共犯之犯罪事實，並未向該
    管司法機關自承其本身所為或所涉之犯罪，並表示願受裁判
    之意思，嗣於犯罪偵查機關發覺其犯罪事實後，始於偵查或
    審判中，向偵查機關或法院承認其本身所為或所涉之犯罪事
    實，自不符前揭「自首」規定之要件，而僅係犯後「自白」
    其犯罪事實，自無從依刑法第62條「自首」之規定，減輕其
    刑。又依前揭法文規定及說明所示，顯見關於是否符合「自
    首」規定之要件，其判斷基準在於犯罪行為人是否係對於未
    發覺之罪，向該管司法機關自承其「犯罪事實」並表示願受
    裁判之意思，至於該「犯罪事實」之所犯法條則係法律上之
    評價（此部分係屬法院之判斷權責），顯與是否符合「自首
    」規定之判斷無關，是如犯罪行為人犯後確有「自首」之事
    實，無論其自首時所自承之所犯法條為何，或該管犯罪偵查
    機關係以何項所犯法條進行偵辦，均不影響其符合「自首」
    規定之判斷；反之，如犯罪行為人犯後，在該管犯罪偵查機
    關發覺其犯罪事實前，或於該管犯罪偵查機關進行相關偵辦
    時，並未自承其本身之犯罪事實，即不符前揭「自首」規定
    之要件，即使該管犯罪偵查機關就其所為之犯罪，誤引錯誤
    法條加以偵辦，亦不影響前揭判斷。經查：
  1.本件黃若瑛2人所為前揭非法吸金之犯行，其行為期間末日
    為101年11月29日，已如前述，而依本件卷附由黃若瑛所提
    「台北市政府警察局刑事警察大隊受理刑事案件報案三聯單
    」（原審卷四第166頁）所載，黃若瑛固曾於102年7月8日（
    黃若瑛於原審審理時，陳稱其係於「102年7月7日」報案，
    應係記憶錯誤所致）下午4時許，以「親自報案」方式，向
    台北市政府警察局刑事警察大隊報案，以「報案人」及「被
    害人」之身分，向該管司法警察機關檢舉「詐欺」，惟其當
    時顯係以犯罪「被害人」之身分提出前揭檢舉或報案，並非
    以犯罪行為人之身分，向該管司法機關自承其本身犯罪，並
    表示願受裁判之意思。此由黃若瑛於104年7月13日在原審審
    理時證稱：「（在102年7月8日妳要去報案，妳是以被害人
    的身分去報案，還是以被告的身分去自首？）我是以被害人
    的身分去報案，因為我不知道我犯法。」等語（原審卷五第
    160頁）即明。是依本件相關卷證資料所示，顯見黃若瑛2人
    當時向警察機關提出上開檢舉或報案時，係以「被害人」之
    身分「報案」或「檢舉」，其報案目的僅係為追訴張文通之
    詐欺等犯行，惟並未認為渠等本身所為本件對外吸金之行為
    已成立犯罪，而未披露渠等本身有非法向不特定人吸收資金
    之犯罪事實，自難認為渠等在最初向警察機關為前揭報案或
    檢舉時，已陳述渠等本身就本件所為之犯罪行為，難認前揭
    「報案」或「檢舉」符合「自首」之要件規定至明。
  2.另依黃若瑛於同年8月5日，在台北市政府警察局第一分局偵
    查隊（下稱第一分局偵查隊），以「詐欺案」犯罪嫌疑人之
    身分，第一次接受詢問之警詢筆錄（A2卷第7至8頁）所載，
    當時該管犯罪偵查機關即「第一分局偵查隊」雖係依本件告
    訴人李簡合、劉顯勝等人之申告，以「詐欺」案犯罪嫌疑人
    之身分詢問黃若瑛，惟其詢問內容已提及張文通所負責之「
    DMF公司」及黃若瑛2人負責經營之「皇朝公司」，並已詢問
    「DMF公司」及皇朝公司對外向不特定人吸金之方式等相關
    涉犯事實，而黃若瑛當時除否認渠等有向李簡合、劉顯勝等
    人施用詐術，使渠等陷於錯誤而加入本件投資之詐欺行為（
    按關於此「詐欺」部分，業據檢察官不另為不起訴處分確定
    ，原審卷一第2至8頁所附本件起訴書第7頁所載）外，並未
    另向該犯罪偵查機關自承其本身所為本件非法吸金之犯罪事
    實，並表示願受裁判之意思。
  3.依前揭說明所示，除應認該管犯罪偵查機關在當時已發覺黃
    若瑛2人所為本件非法吸金之相關犯罪事實（縱該管司法機
    關當時係以「詐欺」案偵辦亦同）外，並應認為黃若瑛或李
    國坤等人在此之前，並未曾向犯罪偵查機關自承犯罪並表示
    願受裁判，自不符合「自首」之要件。至於黃若瑛2人嗣經
    檢察官偵查終結，依法提起公訴，經原審受理並訂期審理後
    ，雖陸續表示願意認罪等情，固如前述。惟此僅係黃若瑛2
    人犯後「自白」犯罪事實，得據為犯後態度是否良好之量刑
    因素而已，無從據以反推渠等於102年7月8日，以本件「被
    害人」或「告訴人」身分，向警察機關為前揭「報案」或「
    檢舉」時，即係以「被告」或「犯罪嫌疑人」之身分自首，
    自不符「自首」得減輕其刑之要件規定，無從依該條項規定
    減輕其刑。
  4.黃若瑛與其辯護人辯稱：黃若瑛當時雖係以被害人身分舉發
    本案件，但當黃若瑛知道其本身也涉犯嫌犯罪時，即於原審
    認罪並表示願意接受法律制裁，故應符合自首要件，有自首
    之適用得依法減輕其刑；李國坤與其辯護人辯稱：黃若瑛有
    代表李國坤前去警局報案或「檢舉」，渠等均有坦承本件相
    關事實，故李國坤亦有自首規定適用各等語，顯屬誤會，均
    非可採。
  
  1.黃若瑛2人均係因未諳我國銀行法關於非法吸金行為之重罪
    規定而共同為本件犯行，雖渠等前揭所為，致如附表一所示
    投資人各加入本件投資，並因渠等所投入之款項最終遭張文
    通捲款潛逃而蒙受鉅大損失，惟此應均非黃若瑛2人所得預
    見，此由黃若瑛2人曾加入投資等情即明【按依前揭附表一
    所示，黃若瑛投資如該附表一編號1所示，合計為19萬2,100
    美元，折合新台幣為558萬4,347元，卷證出處如該欄所示；
    李國坤則另於海外地區合計投資32萬4,800元（折合新台幣9
    44萬1,936元；依原審卷三第39至48頁所附「附表二編號62
    、65等部分所示。海外地區投資中以李國坤自己名義投資之
    金額為12萬美元，由李國坤以其妻李素瓊名義投資之金額為
    20萬4,800美元，合計32萬4,800美元《依李國坤於原審審理
    時所述，前揭以「李素瓊」名義投資之款項，實際上係屬於
    其所有，僅係以「李素瓊」名義投資，原審卷三第86頁反面
    》）。按海外地區投資部分雖非屬黃若瑛2人與何悅冰、張文
    通、王俊發等人本件所為非法吸金行為之範圍，惟仍非不得
    作為審酌李國坤量刑輕重之參考因素】。
  2.另就黃若瑛、李國坤（海外地區投資）各曾加入海藻投資並
    投入前揭款項，而渠等所投入之款項亦幾乎（即扣除渠等各
    曾取回部分投資回酬或利潤之部分）均遭張文通捲款潛逃致
    蒙受損失之部分而言，渠等本身亦各遭受重大損害，加以黃
    若瑛於發現張文通捲款潛逃後，即與王俊發（當時王俊發尚
    未潛逃）、李國坤等人積極聯繫相關投資人組成被害人自救
    會，透過國內、外各種救濟管道，擬向張文通或前揭保險公
    司索賠或申請理賠，雖目前尚無具體結果，惟仍足以顯示渠
    等犯後確已積極採取儘量減少本件投資人損害之相關作為。
  3.再參酌「附表三、李國坤等人與相關投資人和解情形一覽表
    」（下稱附表三）所示，亦顯見黃若瑛2人於本件犯後，確
    已積極與其中大部分投資人進行並達成民事和解，賠償其中
    部分投資人所受損害，其餘投資人則大多表示願意原諒黃若
    瑛2人，不追究渠等刑事責任等語（詳如附表三之「和解內
    容」等欄所示。）
  4.依前揭事證及說明所示，堪認黃若瑛2人因參與本件投資，
    本身反均遭受更大損害，在客觀上顯有足以引起一般人憫恕
    ，認為縱予宣告法定最低度刑，猶有情輕法重而猶嫌過重之
    情，因認黃若瑛2人本件所共同參與非法吸金之犯行，縱依
    前揭銀行法之規定，對渠等各科以法定最低度之刑，尚嫌過
    重，爰均依刑法第59條之規定，酌以減其刑。至於公訴檢察
    官於原審認黃若瑛2人並未完全坦承本件係以多層次傳銷方
    式對外吸金部分之犯罪事實，核與前揭事證及判斷不符，是
    公訴檢察官認黃若瑛2人尚無刑法第59條酌減其刑規定之適
    用，容有誤會。叁、撤銷原判決關於黃若瑛2人部分：
一、原審經調查結果，以黃若瑛2人均係違反銀行法第29條第1項
    、第29條之1之規定，違法吸金犯罪所得達1億元以上，均係
    犯銀行法第125條第3項、第1項後段之非銀行經營收受存款
    業務達1億元以上之罪，事證明確，並以該2人與何悅氷及張
    文通、王俊發間，就本件非法吸金行為，彼此間互有犯意聯
    絡與行為分擔，論以共同正犯，對該2人予以論罪科刑，固
    非無見。
二、惟查：
  ㈠原判決於附表一編號46投資人劉秉柔於100年6月30日投資日
    期欄部分，誤載5個投資單位，然實際只有1個投資單位，每
    1投資單位為3,000美元，該欄投資金額則誤載為15,000美元
    （A2卷第243頁反面）；故此部分多算4個投資單位1萬2,000
    美元，即3,000美元×4＝1萬2,000美元。
  ㈡由於上述原判決於附表一編號46投資人劉秉柔於100年6月30
    日之投資金額欄，於投資金額誤載為15,000美元，致多算1
    萬2,000美元。然原判決於事實與理由欄均誤載共計吸金為6
    47萬7,600美元，原判決附表一、編號1至86所示投資金額合
    計亦誤載為647萬7,600美元，故扣除前述多算1萬2,000美元
    部分即647萬7,600美元－1萬2,000美元＝646萬5,600美元，亦
    即如附表一、編號1至86所示投資人投資金額彙總表合計非
    法吸金應為646萬5,600美元始正確。
  ㈢依前述共同正犯所投資之資金，應列入其犯罪所得，無須扣
    除之說明與認定如前。然依原判決理由欄貳、二㈢2所述，認
    為「在計算被告黃若瑛、李國坤本身應負責之犯罪所得金額
    時，自應將被告黃若瑛本身所投入之資金加以扣除（按被告
    李國坤本身並未投資，並無扣除其本身所投入金額之問題）
    」（原判決第20頁第14至17行），認不包含黃若瑛本身加入
    投資所匯付之投資款部分（指附表一編號1投資人黃若瑛投
    資金額合計19萬2,100美元部分；原判決第14頁第14至15行
    ）；復於原判決事實及理由欄認黃若瑛2人應負責之吸金金
    額均為628萬5,500美元，依前揭折算標準，折算為新台幣1
    億8,271萬9,485元（原判決第7頁第8至9行、13頁倒數第6至
    7行）。原判決顯然將附表一編號1所示黃若瑛本身投資之資
    金19萬2,100美元予以扣除（即647萬7,600美元－19萬2,100
    美元＝628萬5,500美元，折算為新台幣1億8,271萬9,485元）
    ，而與前述最高法院102年度第13次刑事庭會議㈢決議所認定
    計算共同正犯所投資之資金，應列入其犯罪所得，無須扣除
    之理由不符。是原判決將共同正犯黃若瑛前述投資金額予以
    扣除，而不列入黃若瑛2人犯罪所得，其計算方式似未盡正
    確，有關該2人違法吸金金額之事實認定顯然有誤，理由之
    論述說明亦有未當。
三、黃若瑛與其辯護人上訴辯稱：㈠黃若瑛實際介紹投資之人只
    有11人，總計金額只有63萬1千3百美元折合新台幣1,835萬1
    ,891元，並未超過新台幣1億元，應適用銀行法第125條第1
    項前段之規定。㈡黃若瑛當時雖係以被害人身分舉發本案件
    ，但當黃若瑛知道其本身也涉犯嫌犯罪時，即於原審認罪並
    表示願意接受法律制裁，故應有自首之適用，得依法減輕其
    刑。㈢原審判決過重，請減輕其刑，並給予緩刑。李國坤與
    其辯護人上訴辯稱：㈠系爭皇朝公司本身是進出口公司，並
    非DM F在台之公司，款項均係直接匯至馬來西亞予張文通，
    故李國坤應為幫助犯。㈡李國坤確已諮詢法律顧問有關DMF公
    司投資合法性，而有刑法第16條之適用。㈢黃若瑛有代表李
    國坤前去警局報案或「檢舉」，渠等均有坦承本件相關事實
    ，故李國坤亦有自首規定適用，㈣原審判決太重，請給予自
    新機會各等語，均不足採已如前述。
四、然原判決關於黃若瑛2人部分，既有前述不當與可議之處，
    渠等2人部分顯屬無可維持，自應由本院予以撤銷改判，以
    期適法。
肆、本院科刑部分：
一、爰審酌黃若瑛2人為賺取佣金收入之利益，竟與張文通、王
    俊發等人共同以前揭方式，非法對不特定人吸收資金，吸金
    總額計達646萬5,600美元（折算為新台幣1億8,795萬4,992
    元），並各得向「DMF公司」領取如附表一之「約定給付之
    佣金（美元）」部分「合計」欄所示之佣金（即黃若瑛可領
    取15萬840美元佣金，李國坤可領取25萬5,930美元佣金），
    渠等2人共同為本件非法吸金犯行，致如附表一所示之投資
    人各因加入本件投資而分別遭受如各該部分所示之重大損害
    ，惟審酌黃若瑛2人於犯後在原審及本院審理時，均尚能坦
    承犯行，犯後態度尚佳，已有悔意，爰併審酌渠等2人之犯
    罪動機、目的、手段、所造成如附表一所示投資人之重大損
    害（詳如附表三之「和解內容」欄所示），及渠等2人素行
    、智識程度、生活經驗及狀況（黃若瑛係專科畢業，並無前
    科「A2卷第7頁，原審卷五第193頁」；李國坤係高中畢業，
    並無前科「A2卷第230頁，原審卷五第192頁」）；及渠等犯
    後態度，犯後迄今已與大部分投資人達成和解，已賠償部分
    投資人所受損害（詳如附表三之「和解內容」欄所示）等一
    切情狀，爰各量處如主文第2、3項所示之刑，以示懲儆。
二、沒收部分：
  ㈠扣案如「附表四、沒收物附表」所示之物，均係本件黃若瑛
    或共犯所有，並係供渠等作為本件非法吸金犯行所用或供渠
    等犯罪預備之物，均應依刑法第38條第1項第2款規定，併於
    本件共同正犯黃若瑛2人主文宣告項下，各一併宣告沒收。
  ㈡本件卷附扣押物品清單編號30之「相關皇朝海洋養殖公司考
    察照片」係何悅氷本身以投資人之身分，至馬來西亞「DMF
    公司」現場參觀「DMF公司」海藻養殖場之相關照片，編號3
    之「Certificate of Guarantee」、編號28之「Certificat
    e of Guarantee」（本件卷附扣押物品清單誤載為「皇朝海
    洋養殖公司」投資憑證），各係黃若瑛、何悅氷本身加入本
    件投資後，由「DMF公司」各出具予黃若瑛、何悅氷收執之
    「投資保證憑證」，編號12之「黃若瑛投資DMF公司利潤回
    收表」係黃若瑛本身以投資人身分參加本件投資之回酬計算
    資料，編號29之「受害人自救會相關資料整卷夾」則係張文
    通於102年6月間捲款潛逃後，包括黃若瑛2人等投資人為向
    張文通索賠，因而組成受害人自救會之相關資料，均非供黃
    若瑛2人或本件其餘共同被告犯罪所用或犯罪預備之物，或
    因本件犯罪所得之物，爰均不諭知沒收。至於本件其餘扣押
    物，或非本件黃若瑛2人或共犯所有，或與本件犯罪無關，
    亦均不諭知沒收。
  ㈢另按犯銀行法之罪，因犯罪所得財物或財產上利益，除應發
    還被害人或得請求損害賠償之人外，屬於犯人者，沒收之；
    如全部或一部不能沒收時，追徵其價額或以其財產抵償之，
    固為銀行法第136條之1所明定。惟因黃若瑛2人本件犯罪所
    得之財物，均應依法發還予各該投資人，爰亦均不諭知沒收
    ，併此敘明。
據上論斷，應依刑事訴訟法第369條1項、第364條、第299條第1
項前段，銀行法第125條第3項、第1項後段，刑法第11條前段、
第28條、第59條、第38條第1項第2款，判決如主文。
本案經檢察官董怡臻到庭執行職務。
中　　華　　民　　國　 105　　年　　4 　　月　　6 　　日
                  刑事第十庭  審判長法　官  李麗玲
                                    法　官  賴邦元
                                    法　官  陳坤地
以上正本證明與原本無異。
如不服本判決，應於收受送達後10日內向本院提出上訴書狀，其
未敘述上訴之理由者並得於提起上訴後10日內向本院補提理由書
（均須按他造當事人之人數附繕本）「切勿逕送上級法院」。
                                    書記官  徐仁豐
中　　華　　民　　國　 105　　年　　4 　　月　　7 　　日
附錄：本案本案論罪科刑法條全文
銀行法第29條（禁止非銀行收受存款及違反之處罰）
除法律另有規定者外，非銀行不得經營收受存款、受託經理信託
資金、公眾財產或辦理國內外匯兌業務。
違反前項規定者，由主管機關或目的事業主管機關會同司法警察
機關取締，並移送法辦；如屬法人組織，其負責人對有關債務，
應負連帶清償責任。
執行前項任務時，得依法搜索扣押被取締者之會計帳簿及文件，
並得拆除其標誌等設施或為其他必要之處置。
銀行法第29條之1（視為收受存款）
以借款、收受投資、使加入為股東或其他名義，向多數人或不特
定之人收受款項或吸收資金，而約定或給付與本金顯不相當之紅
利、利息、股息或其他報酬者，以收受存款論。
銀行法第125條
違反第29條第1項規定者，處3年以上10年以下有期徒刑，得併科
新臺幣1千萬元以上2億元以下罰金。其犯罪所得達新臺幣1億元
以上者，處7年以上有期徒刑，得併科新臺幣2500萬元以上5億元
以下罰金。
經營銀行間資金移轉帳務清算之金融資訊服務事業，未經主管機
關許可，而擅自營業者，依前項規定處罰。
法人犯前二項之罪者，處罰其行為負責人。
附表一、投資人投資金額彙總表（xls檔，另附於後）。
附表二、各投資方案回酬及年報酬率彙總表（xls檔，另附於後
        ）。
































附表三、被告李國坤等人與相關投資人和解情形一覽表。

編號 投資人（投資金額） 代理人（實際介紹人；註）   和解內容    證據出處       備註 01 黃若瑛（投資金額共192,100美元） 黃若瑛 如右備註欄所示。  黃若瑛為本件被告，就其本身投資部分，未獲和解賠償；就其招攬投資部分之和解情形詳如左列各欄所示。 02 姜志俊（謝惠玲之配偶）（投資金額共282,000美元） 黃若瑛 1.如右備註欄所示。 2.已與黃若瑛、李國坤達成和解，表示不向黃若瑛、李國坤請求任何賠償或補償，願無條件和解。 刑事陳述意見狀（原審卷三第75頁） 委託謝惠玲提告（委託書見A1卷第9頁） 03 謝惠玲（黃若瑛之友人）（投資金額共465,000美元） 黃若瑛 1.如右備註欄所示。 2.已與黃若瑛、李國坤達成和解，表示不向黃若瑛、李國坤請求任何賠償或補償，願無條件和解。 刑事陳述意見狀（原審卷三第78頁） 於102 年11月9 日警詢時陳稱由其代表姜志俊、姜志卿、姜立珉、姜怡如、姜立方、姜立娟、蔡京玲等7人提告，並表示黃若瑛、李國坤、與共同被告何悅氷、王俊發等人均係被害人，僅對張文通一人提告。 04 姜志卿（謝惠玲之小姑）（投資金額共51,000美元） 黃若瑛 如右備註欄所示。  委託謝惠玲提告（委託書見A1卷第10頁） 05 姜立珉（謝惠玲之姪女）（投資金額18,000美元 ） 黃若瑛 如右備註欄所示。  同上（委託書見A1卷第11頁） 06 姜怡如（謝惠玲之小女兒）（投資金額15,000美元） 黃若瑛 1.如右備註欄所示。 2.已與黃若瑛、李國坤達成和解，表示不向黃若瑛、李國坤請求任何賠償或補償，願無條件和解。 刑事陳述意見狀（原審卷三第75頁） 同上（委託書見A1卷第12頁） 07 姜立方（謝惠玲之姪女）（投資金額18,000美元） 黃若瑛 如右備註欄所示。  同上（委託書見A1卷第13頁） 08 姜立娟（謝惠玲之大女兒）（投資金額共135,000美元） 黃若瑛 1.如右備註欄所示。 2.已與黃若瑛、李國坤達成和解，表示不向黃若瑛、李國坤請求任何賠償或補償，願無條件和解。 刑事陳述意見狀（原審卷三第75頁） 同上（委託書見A1卷第14頁） 09 蔡京玲（謝惠玲之友人）（投資金額144,000美元） 黃若瑛 已與黃若瑛、李國坤和解，表示不追究黃若瑛、李國坤之責任，亦不請求賠償。 1.聲明書（和解）（原審卷二第298頁） 2.和解契約書（原審卷四第13頁） 同上（委託書見A1卷第15頁） 10 施金隆（含以「劉阿寶」名義投資部分，合計投資金額81,200美元） 黃若瑛 已與黃若瑛、李國坤和解，表示不追究黃若瑛、李國坤之責任，亦不請求賠償，願無條件和解。 1.協議書（原審卷二第228頁） 2.協議書（原審卷二第270、281頁）   劉阿寶（施金隆之配偶）     11 林明聰（投資金額共6,600美元） 李國坤 如右備註欄所示。  林明聰為共同被告，就其本身投資部分，未獲和解賠償；就其招攬投資部分（僅林明輝一人）之和解情形詳如編號62所示。 12 何悅氷（透過鄰居謝國樞配偶王美玲認識黃若瑛及李國坤）（投資金額共849,000美元） 李國坤（黃若瑛） 如右備註欄所示。  何悅氷為共同被告，就其本身投資部分，未獲和解賠償；就其招攬投資部分之和解情形詳如左列各欄所示。 13 張大甡（何悅氷之配偶）（投資金額共51,000美元） 黃若瑛、李國坤（黃若瑛、李國坤、何悅氷） 如右備註欄所示。  張大甡為共同被告，就其本身投資部分，未獲和解賠償。 14 何開基（何悅氷之弟）（投資金額共54,000美元） 李國坤（何悅氷） 已與何悅氷和解，表示不追究何悅氷之責任，亦不請求賠償。 和解書（原審卷二第55頁）  15 林少鈺（何悅氷之表姊）（投資金額共45,000美元） 李國坤（何悅氷） 已與何悅氷和解，表示不追究何悅氷之責任，亦不請求賠償。 和解書（原審卷二第59頁）  16 魏文適（何悅氷之高中同學）（投資金額共108,000美元） 李國坤（何悅氷） 已與何悅氷和解，表示不追究何悅氷之責任，亦不請求賠償。 和解書（原審卷二第58頁）  17 李簡合（何悅氷之友人）（投資金額18,000美元） 李國坤（何悅氷）    18 劉顯勝（李簡合之友人）（投資金額18,000美元） 李國坤（何悅氷）    19 楊炯芬（何悅氷之大學同學）（投資金額共126,000美元） 李國坤（何悅氷） 已與何悅氷和解，表示不追究何悅氷之責任，亦不請求賠償。 和解書（原審卷二第54頁）  20 伍世文（黃若瑛之同事）（投資金額18,000美元） 黃若瑛 已與黃若瑛達成和解，表示不追究黃若瑛之責任，亦不為任何主張及請求。 和解契約書（原審卷四第190 頁）  21 張唯嫻（伍世文之妻）（投資金額30,000美元） 黃若瑛    22 朱星華（投資金額9,800美元） 李國坤 已與黃若瑛、李國坤和解，表示不追究黃若瑛、李國坤之責任，亦不請求賠償。 1.協議書（原審卷二第288頁） 2.和解契約書（原審卷四第12頁）  23 林宏偉（李朝森之朋友）（投資金額3,000美元） 李錦華（李朝森） 已與黃若瑛、李國坤和解，表示不追究黃若瑛、李國坤之責任，亦不請求賠償。 1.聲明書（和解）（原審卷二第272頁） 2.和解契約書（原審卷四第33頁）  24 吳小梅（何悅氷之同學）（投資金額共324,000美元） 李國坤（何悅氷） 已與何悅氷和解，表示不追究何悅氷之責任，亦不請求賠償。 和解書（原審卷二第52頁）  25 何淑秀（何悅氷之同學）（投資金額36,000美元） 李國坤（何悅氷） 已與何悅氷達成和解，表示不追究其何悅氷之任何法律責任。 聲明書（原審卷四第156 頁）  26 吳高樹（投資金額共48,000美元） 李春華、李國坤（李錦華）    27 張明智（黃若瑛於安永直銷時認識之友人）（投資金額共14,700美元） 黃若瑛 已與黃若瑛、李國坤和解，表示不追究黃若瑛、李國坤之責任，亦不請求賠償，願無條件和解。 1.協議書（原審卷二第224頁） 2.協議書（原審卷二第282、293頁）  28 吳佩珊（黃若瑛於安永直銷時認識之友人）（投資金額共45,800美元）     29 李憲文（吳美華之朋友）（投資金額6,000美元） 吳美華 已與黃若瑛、李國坤和解，表示不追究黃若瑛、李國坤之責任，亦不請求賠償。 1.聲明書（和解）（原審卷二第271頁） 2.和解契約書（原審卷四第32頁）  30 邢桂昇（李瑞之朋友）（投資金額4,900美元） 李瑞 已與李國坤達成和解，表示不追究李國坤之相關責任，願無條件和解。 協議書（原審卷四第194 頁）  31 沈根本（楊玉鳳之朋友）（投資金額6,000美元） 莊騏竹    32 陳月桂（黃若瑛母親之朋友）（含「李瑞」投資部分，投資金額共為73,600美元） 黃若瑛（黃若瑛、李國坤） 已與黃若瑛、李國坤和解，表示不追究黃若瑛、李國坤之責任，亦不請求賠償，願無條件和解。 1.協議書（原審卷二第266頁） 2.協議書（原審卷四第4 頁）   李瑞 李春華    33 周麗芸（李瑞之朋友）（投資金額共31,900美元） 黃若瑛（李瑞）    34 屈宇儀（投資金額共30,000美元） 李春華    35 林祖閩（黃若瑛之同學）（投資金額18,000美元） 黃若瑛 已與李國坤、黃若瑛達成和解，表示不追究李國坤、黃若瑛之民刑事責任及任何法律責任。 1.聲明（和解）書（原審卷四第149頁） 2.和解書（原審卷四第172頁）  36 邱啟宇（何悅氷之鄰居）（投資金額共468,000美元） 李國坤（何悅氷） 已與何悅氷和解，表示不追究何悅氷之責任，亦不請求賠償。 和解書（原審卷二第57頁）  37 金蓉麗（何悅氷之鄰居）（投資金額共126,000美元） 李國坤（何悅氷） 已與何悅氷和解，表示不追究何悅氷之責任，亦不請求賠償。 和解書（原審卷二第60頁）  38 謝國樞（係李國坤、黃若瑛任職華僑協會總會理事時之秘書長、且與黃若瑛均係廣東同鄉會會員）（投資金額共495,000美元） 李國坤（黃若瑛、李國坤） 已與黃若瑛、李國坤和解，表示不追究黃若瑛、李國坤之責任，亦不請求賠償，願無條件和解。 1.協議書（本院卷二第225頁） 2.協議書（本院卷二第275頁）  39 王美玲（謝國樞之配偶、與黃若瑛係吃健康食品認識）（投資金額共126,000美元） 黃若瑛 已與黃若瑛、李國坤和解，表示不追究若瑛、李國坤之責任，亦不請求賠償，願無條件和解。 1.協議書（原審卷二第229頁） 2.協議書（原審卷二第297頁）  40 謝永昌（謝國樞之子）（投資金額30,000美元） 黃若瑛（黃若瑛、李國坤） 已與黃若瑛、李國坤和解，表示不追究黃若瑛、李國坤之責任，亦不請求賠償，願無條件和解。 1.協議書（原審卷二第276頁） 2.協議書（原審卷四第15頁）  41 謝敏蘭（謝國樞之女）（投資金額60,000美元） 李國坤（黃若瑛、李國坤） 已與黃若瑛、李國坤和解，表示不追究黃若瑛、李國坤之責任，亦不請求賠償，願無條件和解。 1.協議書（原審卷二第280頁） 2.協議書（原審卷四第16頁）  42 王嘉佑（謝國樞之小舅子）（投資金額共174,000美元） 黃若瑛 已由王美玲代表其與黃若瑛、李國坤和解，表示不追究黃若瑛、李國坤之責任，亦不請求賠償，願無條件和解。 1.協議書（原審卷二第226頁） 2.協議書（原審卷二第287、296頁） 王美玲係王嘉佑之姊 43 沙文芳（黃若瑛之朋友）（投資金額共14,700美元） 黃若瑛 已與黃若瑛、李國坤和解，表示不追究黃若瑛、李國坤之責任，亦不請求賠償。 1.聲明書（和解）（原審卷二第267頁） 2.和解契約書（原審卷四第9頁）  44 張蕙珍（張蕙芳之姐）（投資金額15,000美元） 李春華（張惠芳） 已與黃若瑛、李國坤和解，表示不追究黃若瑛、李國坤之責任，亦不請求賠償，願無條件和解。 1.聲明書（和解）（原審卷二第277頁） 2.和解契約書（原審卷四第34頁）  45 莊博翔（李國坤於安永直銷時認識之友人）（投資金額共12,000美元） 李國坤（李國坤、黃若瑛） 已與黃若瑛、李國坤和解，表示不追究黃若瑛、李國坤之責任，亦不請求賠償，願無條件和解。 1.協議書（原審卷二第227頁） 2.協議書（原審卷二第273頁）  46 翁秉柔（黃若瑛於安永直銷時之同事）（投資金額共52,900美元） 黃若瑛 已與黃若瑛、李國坤和解，表示不追究黃若瑛、李國坤之責任，亦不請求賠償，願無條件和解。 1.協議書（原審卷二第231頁） 2.協議書（原審卷二第286、295頁）  47 翁奕晴（翁秉柔之姐）（投資金額18,000美元） 黃若瑛 已與黃若瑛、李國坤和解，表示不追究黃若瑛、李國坤之責任，亦不請求賠償，願無條件和解。 1.協議書（原審卷二第279頁） 2.協議書（原審卷四第14頁）  48 翁萍萍（翁秉柔之妹）（投資金額6,000美元） 黃若瑛    49 郭世章（莊騏竹之同學）（投資金額6,000美元） 莊騏竹    50 黃界尊（李春華之朋友）（投資金額4,900美元） 李春華 已與黃若瑛、李國坤及李春華和解，表示不追究黃若瑛、李國坤及李春華之責任，亦不請求賠償，願無條件和解。 1.協議書（原審卷二第290頁） 2.協議書（原審卷四第6頁）  51 曾秀雯（李國坤、黃若瑛於安永直銷時之朋友）（投資金額共219,800美元） 黃若瑛（李國坤、黃若瑛） 已與黃若瑛、李國坤和解，表示不追究黃若瑛、李國坤之責任，亦不請求賠償，願無條件和解。 1.協議書（原審卷二第292頁） 2.協議書（原審卷四第3頁）  52 黃淑芬（莊博翔之朋友）（投資金額4,900美元） 莊博翔    53 黃紹振（李國坤於安永直銷之客戶）（投資金額4,800美元） 李國坤 已由楊玉鳳代表其與黃若瑛、李國坤和解，表示不追究黃若瑛、李國坤之責任，亦不請求賠償。 1.聲明書（和解）（原審卷二第265、291頁） 2.和解契約書（原審卷四第10頁） 楊玉鳳係黃紹振之配偶 54 楊藹瑩（黃若瑛之親戚）（投資金額共24,000美元） 黃若瑛（黃若瑛、李國坤） 已與黃若瑛達成和解，表示不追究黃若瑛之責任，亦不為任何主張及請求。 和解契約書（原審卷四第191 頁）  55 陳牡丹（投資金額共108,000美元） 李國坤（何悅氷） 已與何悅氷和解，表示不追究何悅氷之責任，亦不請求賠償。 和解書（原審卷二第56頁）  56 廖郁欣（沙文芳之同事）（投資金額共13,400美元） 黃若瑛、李錦華 已與黃若瑛、李國坤和解，表示不追究黃若瑛、李國坤之責任，亦不請求賠償，願無條件和解。 1.協議書（原審卷二第268頁） 2.協議書（原審卷四第11頁）  57 黃淑真（戴毛志文之朋友）（投資金額共42,500美元） 黃若瑛（黃若瑛、李國坤、李錦華、戴毛志文） 已與黃若瑛、李國坤和解，表示不追究黃若瑛、李國坤之責任，亦不請求賠償，願無條件和解。 1.協議書（原審卷二第230頁） 2.協議書（原審卷二第284頁）  58 吳梅英（黃淑真之朋友）（投資金額共36,000美元） 李國坤（李錦華） 已與黃若瑛、李國坤及李錦華和解，表示不追究黃若瑛、李國坤及李錦華之責任，亦不請求賠償，願無條件和解。 1.協議書（原審卷二第269、289頁） 2.協議書（原審卷四第5頁）  59 蔣佩瑩（陳福之表姊）（投資金額36,000美元） 李國坤（陳福）     蔣以德（蔣佩瑩之姪子）（投資金額54,000美元）     60 鄧蔚林（李國坤、黃若瑛之朋友）（投資金額4,900美元） 黃若瑛、李國坤 已與黃若瑛、李國坤和解，表示不追究黃若瑛、李國坤之責任，亦不請求賠償。 1.和解契約書（原審卷二第278頁） 2.和解契約書（原審卷四第8頁）  61 劉瑞吟（投資金額36,000美元） 李國坤（何悅氷） 已與何悅氷和解，表示不追究何悅氷之責任，亦不請求賠償。 和解書（原審卷二第53頁）  62 林明輝（林明聰之弟）（投資金額共9,800美元） 林明聰 已與黃若瑛、李國坤、林明聰和解，表示不追究黃若瑛、李國坤、林明聰之責任，願無條件和解。 林明輝出具之和解書（原審卷四第109 、152 頁）  63 周麗娥（投資金額共78,000美元） 黃若瑛 已與黃若瑛、李國坤達成和解，表示不追究黃若瑛、李國坤之責任，亦不請求賠償，願無條件和解。 1.協議書（原審卷四第7頁） 2.協議書（原審卷四第153頁）  64 薛曉芬（投資金額3,600美元） 黃若瑛 已與黃若瑛、李國坤和解，表示不追究黃若瑛、李國坤之責任，亦不請求賠償，願無條件和解。 1.協議書（原審卷二第274頁） 2.協議書（原審卷四第110頁）  65 戴毛志文（投資金額共72,500美元） 黃若瑛 已與黃若瑛、李國坤和解，表示不追究黃若瑛、李國坤之責任，亦不請求賠償，願無條件和解。 1.協議書（原審卷二第232頁） 2.協議書（原審卷二第285頁）  66 陳福（投資金額共198,000美元） 李國坤（何悅氷） 已由陳寶琴代表其與何悅氷和解，表示不追究何悅氷之責任，亦不請求賠償。 和解書（原審卷二第61頁） ○○○○○○○○○ 67 陳寶琴（○○○○○）（投資金額共198,000美元） 李國坤（何悅氷） 已與何悅氷和解，表示不追究何悅氷之責任，亦不請求賠償。 和解書（原審卷二第62頁）  68 莊騏竹（投資金額19,600美元）  已與黃若瑛、李國坤達成和解，表示不追究黃若瑛、李國坤之責任，亦不請求賠償，願無條件和解。 1.協議書（原審卷四第7頁） 2.協議書（原審卷四第153頁）  69 張藝薰（投資金額4,900美元）  已與黃若瑛、李國坤達成和解，表示不追究黃若瑛、李國坤之相關責任，願無條件和解。 1.協議書（原審卷四第189頁） 2.協議書（原審卷四第197頁）  70 趙懷勳（投資金額4,900美元）  已與黃若瑛、李國坤、林明聰和解，表示不追究黃若瑛、李國坤、林明聰之責任，願無條件和解。 趙懷勳出具之和解書（原審卷四第111 、154 頁）  71 廖柏青（投資金額4,900美元）  已與黃若瑛、李國坤、林明聰和解，表示不追究黃若瑛、李國坤、林明聰之相關責任，願無條件和解。 廖柏青出具之和解書（原審卷四第151 、170 頁）  72 林旻俊（投資金額4,900美元）  已與黃若瑛、李國坤、林明聰和解，表示不追究黃若瑛、李國坤、林明聰之相關責任，願無條件和解。 林旻俊出具之和解書（原審卷四第150 、158 頁）  73 蔡芳怡（投資金額4,900美元）  已與黃若瑛、李國坤、達成和解，表示不追究黃若瑛、李國坤之民刑事及任何法律責任。 1.和解契約書（原審卷四第171頁） 2.聲明（和解）書（原審卷四第193頁）  74 李朝森（投資金額3,000美元） 李國坤（黃若瑛） 已與黃若瑛、李國坤和解，表示不追究黃若瑛、李國坤之責任，亦不請求賠償，願無條件和解。 1.協議書（原審卷二第223頁） 2.協議書（原審卷二第283、294頁）  75 李丹薷（投資金額12,000美元）  已與黃若瑛、李國坤達成和解，表示不追究黃若瑛、李國坤之相關責任，願無條件和解。 李丹薷出具之和解書（原審卷四第167 、195 頁）  76 賴俐俐（投資金額12,000美元）  已與黃若瑛、李國坤達成和解，表示不追究黃若瑛、李國坤之相關責任，願無條件和解。 1.協議書（原審卷四第169頁） 2.協議書（原審卷四第196頁）  77 周衛（投資金額24,000美元）  已與黃若瑛、林明聰達成和解，表示不追究黃若瑛、林明聰之相關責任，願無條件和解。 周衛出具之和解書（原審卷四第199 頁）  78 葉陳定子（投資金額6,000美元）     79 蕭麗華（投資金額6,000美元）     80 金來承（投資金額3,000美元） 黃若瑛    81 吳美華（投資金額共22,600美元） 黃若瑛 已與黃若瑛、李國坤和解，表示不追究黃若瑛、李國坤之責任，亦不請求賠償，願無條件和解。 1.協議書（原審卷二第223頁） 2.協議書（原審卷二第283、294頁）  82 陳榮涵（投資金額共30,000美元） 何悅氷 已由陳寶琴代表其與何悅氷和解，表示不追究何悅氷之責任，亦不請求賠償。 和解書（原審卷二第63頁） ○○○○○○○○○ 83 陳霞枝（投資金額共66,000美元） 李國坤    84 趙明栽（投資金額3,000美元）     85 薛怡芬（投資金額3,600美元）  已與黃若瑛、李國坤和解，表示不追究黃若瑛、李國坤之責任，亦不請求賠償，願無條件和解。 1.協議書（原審卷二第274頁） 2.協議書（原審卷四第110頁）  86 邱瀞霈（投資金額共108,000美元） 李國坤    


註：本附表「代理人（實際介紹人）」欄所載「代理人」或「實
    際介紹人」係經整理後之簡略記載，完整「代理人」及「實
    際介紹人」等資料詳如「附表一、投資人投資金額彙總表」
    之「實際介紹人」、「代理人」及「代理經理」等欄所載。
附表四、沒收物附表

編號           沒收物品名稱 數量 所有人姓  名 提出人姓  名 扣押物品清單編號      備註 1 代理手冊 8 張 黃若瑛  1 不含此部分扣押物所附「被害人名冊」、「被害人受害金額明細表」及相關資料 2 「DMF公司」 英文合約書（空白） 1本 黃若瑛  4  3 「DMF 公司」投資（即種植單位）申請表格（部分係正本，部分係影本）、單位轉讓申請函（正本）及匯款水單、投資人之國民身分證、護照、銀行帳戶存摺封面（均影本）等相關聯繫或投資證明資料。 1本 黃若瑛  5  4 「DMF seaweed project 海藻計畫」【內含「Dynasty Marine Farm Ltd . 皇朝海洋養殖有限公司」之「DMF 海藻計劃」、「DMF 海藻計劃」、「Certificate ofGuarantee 」；本件扣押物品清單記載為「DMF 海藻養殖計劃書」】。 1本 黃若瑛  6  5 「DMF公司」 舊版投資計畫書 1本 黃若瑛  8  6 由本件投資者簽名交予「DMF 公司」收執之投資憑證資料及回酬匯款帳戶確認單（本件扣押物品清單記載為「DMF 投資憑證簽收單」） 47張 黃若瑛  11 部分確認單未經投資者簽名確認 7 投資「DMF公司」 客戶回酬金額表 19張 黃若瑛  13 不含此部分扣押物所附「被害人自救會」之相關資料 8 「DMF 公司」代理申請表格【含所附護照或國民身分證、銀行存摺封面及內頁（均影本）及同意書等資料】 27張 黃若瑛  14  9 「DMF 公司」代理咨詢表格、種植單位咨詢表格、台新銀行匯入匯款指示、投資人之銀行存摺封面等資料（本件扣押物品清單記載為「銷售代理人名冊」） 1本 黃若瑛  15  10 由本件投資者簽名交予「DMF 公司」收執之投資憑證資料及回酬匯款帳戶確認單（本件扣押物品清單記載為「DMF 投資憑證簽收單」） 37張 黃若瑛  16 部分確認單未經投資者簽名確認 11 「DMF 公司」投資（即種植單位）申請表格（部分係正本，部分係影本）、匯款水單、投資人之國民身分證、銀行帳戶存摺封面（均影本）等相關聯繫或投資證明資料（本件扣押物品清單記載為「DMF 投資申請表格及匯款水單」） 1本 黃若瑛  17  12 「DMF 公司」投資（即種植單位）申請表格（部分係正本，部分係影本）、單位轉讓申請函（正本）及匯款水單、投資人之護照、國民身分證、銀行帳戶存摺封面（均影本）等相關聯繫或投資證明資料（本件扣押物品清單記載為「DMF 投資申請表格及匯款水單」） 1本 黃若瑛  18  13 「DMF 公司」投資（即種植單位）申請表格、匯款水單（部分係正本，部分係影本）及投資人之國民身分證、護照、銀行帳戶存摺封面（均影本）等相關聯繫或投資證明資料。 1本 黃若瑛  20  14 「DMF 公司」投資（即種植單位）申請表格（部分係正本，部分係影本）及匯款水單、投資人之國民身分證、護照、銀行帳戶存摺封面（均影本）等相關聯繫或投資證明資料。 1本 黃若瑛  21  15 Transcend 隨身碟及傳輸線 1個 黃若瑛  25  16 佣金收入對帳表等資料（本件扣押物品清單編號26記載為「利息收入及佣金對帳表」） 1本 黃若瑛  26